【裁判字號】    91,易,3956
【裁判日期】    920704
【裁判案由】    恐嚇
【裁判全文】
臺灣高雄地方法院刑事判決                        九十一年度易字第三九五六號
    公  訴  人  臺灣高雄地方法院檢察署檢察官
    被      告  甲○○
右列被告因恐嚇案件，經檢察官提起公訴（九十一年度偵字第一九０四一號），本院
判決如左：
    主  文
甲○○以脅迫使人行無義務之事，處有期徒刑參月，如易科罰金，以參佰元折算壹日
。
    事  實
一、甲○○與丁○○曾為男女朋友關係，於交往期間，自民國九十年五月間起至九十
    一年三月間止，甲○○陸續交付丁○○共計新臺幣（下同）二百三十一萬二千元
    ，嗣二人結束交往後，甲○○欲請求返還上開借款，丁○○則主張該款項為贈與
    而拒絕返還之，致生財務糾紛。詎甲○○竟於九十一年三月十二日十五時許，前
    往丁○○所任職位於高雄市○○區○○路一八五號之彩奕精剪造型美髮店，取出
    空白本票一紙向丁○○恫稱：「妳馬上給我簽本票，不然讓妳死得很難看」等語
    ，以加害生命、身體之事恐嚇丁○○，致其心生恐懼，陳女受此脅迫乃當場簽具
    發票日及到期日均為九十一年三月十二日，受款人為甲○○之母林李玉器，票面
    金額為八十萬元之本票並交付甲○○收執。丁○○惟恐再遭恐嚇，旋即於翌日請
    辭返家。嗣甲○○於同年四月二十六日持上開本票向本院聲請支付命令獲准後，
    丁○○不甘受損而報警處理，始悉上情。
二、案經丁○○訴由臺灣高雄地方法院檢察署檢察官偵查起訴。
    理  由
一、訊據被告固坦承有於前揭時地要求告訴人丁○○簽立上開本票之事實，惟矢口否
    認有何恐嚇及強制犯行，辯稱其借予告訴人丁○○之款項中有八十萬元係向其母
    親林李玉器轉借而來，經其以林李玉器年事已高且身體不佳等理由央求後，告訴
    人丁○○始良心發現而自願簽發本票，其並未出言恐嚇而使人行無義務之事云云
    。惟查：
  (一)被告與告訴人丁○○曾為男女朋友關係，被告於交往期間陸續交付告訴人丁○○
    共計二百三十一萬二千元，惟告訴人丁○○僅返還三千五百元，其餘金額則主張
    贈與而拒絕返還，被告於前揭時地前往彩奕精剪造型美髮店要求告訴人丁○○簽
    發上開本票後，即於同年四月二十三日持向本院聲請核發支付命令等情，為被告
    所自承在卷，核與告訴人丁○○指訴之情節相符，復有聲請支付命令狀、上開本
    票及民事言詞辯論筆錄各一份附於本院九十一年度訴字第一五０九號清償借款卷
    宗可稽（第三、十五、六八頁），堪信為真實。
  (二)告訴人丁○○於本院調查時指稱：「我是在彩奕精剪造型美髮店擔任會計，被告
    在九十一年三月十二日下午三點半到店裡一樓的櫃台，當場對我說要我簽本票，
    不然要讓我死得很難看，我就簽了八十萬元的本票，當時在場的有客人、老闆娘
    乙○○還有助理即丙○○... 當時被告說話很大聲口氣很兇，他手也放在口袋裡
    面，即使旁邊很多人，我還是很害怕，怕被告會不會真的把我殺死，所以我隔天
    就辭職了」等語（本院卷第四三、四四頁）。核與證人丙○○於警訊及本院調查
    時均證稱：「案發當時我在幫客人洗頭，櫃台就在我的左邊，老闆娘在我右邊沒
    幾步，當時客人約有三、四人。被告一進來就朝向櫃台走去，跟告訴人說要她簽
    本票，不然要讓她死。（問：被告走了之後，告訴人有何反應？）告訴人好像很
    緊張，和被告來店裡前的神色不同，但告訴人仍然一直工作到下班」等語（警卷
    第五頁反面、本院卷第四六頁）；證人乙○○於本院調查時證稱：「當天下午我
    有看到被告來找告訴人，告訴人當時是在櫃台，被告是直接到櫃台去找告訴人，
    我當時在忙，我不知道被告和告訴人在說什麼，我的位置是距離櫃台二、三張椅
    子的距離，當時還有一位助理丙○○離告訴人的距離比較近。（問：被告離開後
    ，告訴人的表情為何？）告訴人看起來很緊張，但是沒有跟我說什麼，大約過了
    一段時間，等我忙完後告訴人才跟我說簽本票的事情，告訴人說她是被被告逼迫
    簽發本票的，好像有聽到告訴人跟我說被告有恐嚇她若不簽本票會死得很難看。
    告訴人在事情發生隔天就沒有來上班了，告訴人說她怕被告再來找她」等語（本
    院卷第八十至八二頁）均相符。衡情，證人丙○○及乙○○僅係告訴人丁○○以
    前之同事或老闆，且與被告素無冤仇，實無甘冒刑事責任之風險刻意偏袒告訴人
    丁○○而攀誣被告之必要，是其等前開證詞與告訴人丁○○指訴之情節均互核一
    致，自堪採信。
  (三)被告於案發前曾多次向告訴人丁○○口頭催討上開款項，惟告訴人丁○○均以無
    法繳納貸款或母親過世等理由拒絕返還等情，為被告所自承在卷（本院卷第五五
    頁）。而被告取得上開本票後，旋即於同年四月二十三日向本院聲請支付命令，
    距案發時僅事隔月餘等情以觀，顯然其取得本票之目的係為採取民事強制執行之
    手段以實現債權，而非僅為借貸之擔保，足認被告與告訴人丁○○已因財務糾紛
    而感情交惡，致被告認為如未以強制執行之手段即無法獲得清償。佐以告訴人丁○○係簽發面額八十萬元，發票日及到期日均為當日之即期本票，有該本票一紙
    在卷足憑。衡情，如告訴人丁○○非出於被告之恐嚇、脅迫而簽發上開本票，以
    其僅係美髮店之職員，八十萬元之數額顯非少數，既與被告關係惡化且已多次表
    示拒絕返還，則在毫無心理預期及資金準備之情形下，當不致在被告突然持空白
    本票至其工作處所時，驟然同意簽發八十萬元之鉅額本票。又將發票日及到期日
    均填載為當日，毫無預留調度資金之時間及轉寰餘地，豈非導致自己財產有隨時
    遭被告聲請法院查封拍賣之窘境？又如告訴人丁○○係心甘情願簽發本票，事後
    為何會有神情緊張之反應，甚且於案發翌日隨即離職而頓失經濟來源，再甘冒刑
    事責任之風險設詞誣陷被告？綜合上開證人之證詞、告訴人丁○○之事後反應及
    一般經驗法則以觀，自足認告訴人丁○○指訴之情節非虛，堪予採信。被告辯稱
    係告訴人丁○○在其央求下自願簽發本票云云，尚與證人之證詞及一般常理有悖
    ，不足採信。
  (四)綜上所述，告訴人丁○○係遭被告恐嚇致心生畏懼，而在遭受脅迫之情形下簽發
    上開本票等情，堪予認定。從而，被告上開恐嚇及強制犯行，均堪認定，本件事
    證明確，應依法論科。
二、按刑法第三百零五條之恐嚇危害安全罪，係指單純以將來加害生命、身體、自由
    、名譽、財產之事，恐嚇他人致生危害於安全者而言，如對於他人之生命、身體
    等，以現實之強暴、脅迫手段加以危害要挾，使人行無義務之事或妨害人行使權
    利，即應構成刑法第三百零四條之強制罪，縱有恐嚇行為，亦僅屬犯強制罪之手
    段，無更論以恐嚇危害安全罪之餘地（八十四年度台非字第一九四號判決參照）
    。本件被告以恐嚇危害告訴人丁○○之安全，使其簽發本票之無義務之事，是核
    被告所為，係犯刑法第三百零四條第一項之使人行無義務之事罪。公訴意旨漏未
    斟酌及此，而認被告係犯刑法第三百零五條之恐嚇危害安全罪，尚有未洽，惟其
    基本事實同一，本院自應予審理，並變更其起訴法條。爰審酌被告僅因與告訴人
    丁○○有債務糾紛，不思以法律途徑尋求解決之道，竟以出言恐嚇之脅迫方式使
    告訴人丁○○心生畏懼而簽立本票，犯後又藉詞矯飾，顯無悔意，惟念其犯罪動
  機尚非出於不法所有之意圖，僅因一時失慮致罹刑典，又從無前科，有臺灣高等
    法院被告全國前案紀錄表一份在卷可參，足認素行良好等一切情狀，量處如主文
    所示之刑，並諭知易科罰金之折算標準，以資懲儆。
據上論斷，依刑事訴訟法第二百九十九條第一項前段、第三百條，刑法第三百零四條
第一項、第四十一條第一項前段，罰金罰鍰提高標準條例第一條前段、第二條，判決
如主文。
本案經檢察官張啟祥到庭執行職務。
中      華      民      國    九十二    年      七      月      四      日
                                    臺灣高雄地方法院刑事第七庭
                                        審判長法  官    陳志銘
                                              法  官    高英賓
                                              法  官    鄭詠仁
右正本證明與原本無異。
如不服本判決，應於判決送達後十日內，向本院提出上訴狀。
                                              書記官    蔡妮君
中      華      民      國    九十二    年      七      月      四      日
附錄法條：
刑法第三百零四條
以強暴、脅迫使人行無義務之事或妨害人行使權利者，處三年以下有期徒刑、拘役或
三百元以下罰金。
前項之未遂犯罰之。


司法院資訊處製作；財團法人民間司法改革基金會備份。
